臺灣士林地方法院民事判決
111年度訴字第486號
原      告  合迪股份有限公司

法定代理人  陳鳳龍  


訴訟代理人  鄭羽晴  
被      告  永曦生物科技有限公司

兼
法定代理人  黃瑞佳  
共      同
訴訟代理人  陳郁婷律師
複  代理人  林哲丞律師
上列當事人間請求清償債務事件，本院於民國111年10月12日言
詞辯論終結，判決如下：
    主  文
原告之訴駁回。
訴訟費用由原告負擔。
    事  實  及  理  由
一、原告起訴主張：被告永曦生物科技有限公司（下稱永曦公司
    ）前以分期付款方式，向訴外人桂效文購買2018年式、國瑞
    牌ASV51L-JETGHR型、車牌號碼000-0000號自用小客車（下
    稱系爭汽車）乙輛，約定分期付款期間自民國109年7月12日
    起至115年6月12日止，以每個月為1期，共分72期清償，每
    期應給付分期付款價金新臺幣（下同）2萬3,744元，嗣桂效
    文將前開對永曦公司公司之分期付款價金債權讓與伊，並由
    永曦公司於109年6月10日出具債權讓與同意書（下稱系爭債
    權讓與同意書）予伊，表示知悉並同意該債權讓與且願依約
    履行，被告黃瑞佳（下稱黃瑞佳，與永曦公司合稱被告）亦
    同在系爭債權讓與同意書上之債務人連帶保證人欄簽名、蓋
    章，同意擔保永曦公司債務之清償。惟永曦公司僅繳4期分
    期價金，自109年11月12日起即未依約清償，依系爭債權讓
    與同意書第7條之約定，已喪失分期償還之利益，尚餘68期
    共計161萬4,592元未清償，迭經伊催討，均不置理。為此，
    爰本於受讓自桂效文之系爭汽車債權及債權讓與同意書，請
    求被告連帶如數清償積欠債務。並聲明：被告應連帶給付原
    告161萬4,592元，及自109年11月12日起至清償日止，按年
    息20%計算之利息。
二、被告則以：永曦公司原名為翼龍開發有限公司（下稱翼龍公
    司），於107年4月間向國瑞汽車於桃園地區之經銷商桃苗汽
    車股份有限公司（下稱桃苗汽車公司）以95萬9,000元購買
    系爭汽車，並向和潤企業股份有限公司（下稱和潤公司）辦
    理60期車貸借款90萬元，並無向桂效文購買系爭汽車之事實
    。又被告與桂效文素不相識，與桂效文間亦無何債權債務關
    係，是原告自無從以受讓桂效文債權之債權人地位，請求被
    告連帶清償債務。實黃瑞佳於109年6月4日收受辦理貸款業
    務人員傳送之簡訊，為增加永曦公司資金彈性運用，而與該
    業務人員聯繫，經該業務人員告知，得以系爭汽車為擔保品
    向原告貸款112萬元，貸款條件為6年期，前6個月本金含利
    息每月為2萬3,000餘元，爾後每月本金含利息僅需還款1萬7
    ,000餘元，因而向原告貸款，於同年月10日與原告對保人員
    進行對保時，亦經原告對保人員告知貸款利率以前揭業務人
    員與黃瑞佳約定之條件為準，黃瑞佳因信任原告商譽，而就
    原告對保人員所拿數份文件為簽名用印，未仔細閱覽，嗣原
    告償還永曦公司對和潤公司之車貸，並將餘款57萬1,168元
    匯入永曦公司帳戶內，然被告收受原告開立之繳款單，竟發
    現每期繳款金額均為2萬3,744元，且被告欲結清貸款，竟被
    告知需連同6年貸款之本金、利息合計170萬9,568元，加計
    年息20%之利息一併清償，深感詫異。是兩造並未就汽車貸
    款契約意思表示合致，該契約不成立，又原告對保人刻意隱
    匿貸款利息、每期應繳納金額等締約重要事項未告知被告，
    使被告陷於錯誤而簽訂系爭債權讓與同意書，被告亦依民法
    第92條第1項之規定，為撤銷簽訂系爭債權讓與同意書之受
    詐欺意思表示，則原告自不得請求被告清償系爭債權讓與同
    意書之債務。又原告本件請求之利息超過民法第205條所定
    之週年16%，且違反同法第207條第1項規定，將利息滾如原
    本計算利息。另原告就本件債權，業因對永曦公司為強制執
    行而受償49萬1,380元，又因系爭汽車售出而受償49萬8,000
    元，該部分不應重複請求等語，資為抗辯。並聲明：㈠原告
    之訴駁回。㈡如受不利判決，願供擔保請准宣告免為假執行
    。 
三、原告主張被告於109年6月10日簽署系爭債權讓與同意書，嗣
    原告匯款54萬8,832元清償永曦公司對和潤公司所負車貸債
    務，並匯款57萬1168元予永曦公司，業據提出系爭債權讓與
    同意書為證（見臺灣桃園地方法院110年度促字第7857號卷
    ，下稱桃院7857號卷，第3至4頁），復為被告所不爭執，堪
    信為實。又原告主張永曦公司前向桂效文購買系爭汽車，約
    定分期給付價金，付款期間自109年7月12日至115年6月12日
    止，每月給付2萬3744元，共計72期，嗣桂效文將該分期價
    金債權讓與其，被告並於109年6月10日簽署系爭債權讓與同
    意書，同意由永曦公司向其清償，並由黃瑞佳擔任連帶保證
    人，然永曦公司自109年11月12日起即未依約清償，其依系
    爭債權讓與同意書，請求被告連帶給付161萬4,592元，然為
    被告所否認，並以前開情詞置辯。經查：　　
㈠、按債權讓與，係以移轉特定債權為標的之契約，故該特定債
    權如確定的不存在，即難認其契約為有效（最高法院86年度
    台上字第1045號判決意旨參照）。準此，債權讓與係以移轉
    債權為標的之諾成、不要式契約，債權讓與時，該債權應確
    實存在。又當事人主張有利於己之事實者，就其事實有舉證
    之責任，民事訴訟法第277條本文亦規定甚明。次按民事訴
    訟如係由原告主張權利者，應先由原告負舉證之責，若原告
    先不能舉證，以證實自己主張之事實為真實，則被告就其抗
    辯事實即令不能舉證，或其所舉證據尚有疵累，亦應駁回原
    告之請求（最高法院81年度台上字第2372號判決、17年上字
    第917號判決意旨參照）。原告主張受讓桂效文對永曦公司
    就系爭汽車買賣之分期價金債權，並據以對被告為本件買賣
    價金之請求，業經被告否認永曦公司與桂效文間存在該價金
    債權債務，原告自應就桂效文對永曦公司有該系爭汽車分期
    價金債權乙事實，負舉證責任，如不能證明該債權存在，即
    無受讓該債權可言，自不能據以請求被告為履行。
㈡、原告固舉債權讓與同意書為證（見桃院7857號卷第3至4頁）
    ，雖該同意書記載「緣桂效文（以下簡稱讓與人）將對永曦
    生物科技有限公司（以下簡稱債務人）之金錢債權讓與合迪
    股份有限公司（以下簡稱受讓人），債務人知悉及同意債權
    讓與之事實並願依債權讓與同意書（下稱本同意書）內容向
    受讓人履行債務；連帶保證人亦於簽署本同意書後，擔保債
    務人對受讓人全數債務之清償」等語，於形式上固表彰有桂
    效文對永曦公司有金錢債權存在，然永曦公司於107年間向
    桃苗汽車公司購買系爭汽車後，迄111年4月19日系爭汽車均
    仍在永曦公司名下，並無買賣移轉登記之紀錄，此有交通部
    公路總局新竹區監理所桃園監理站111年4月18日竹監桃站字
    第1110095892號函及所附系爭汽車車籍資料，及桃苗汽車公
    司於111年4月18日之民事陳報狀及所附汽車買賣契約書可按
    （見本院卷第30至36、38、40頁），又原告自承於系爭債權
    讓與同意書簽署前1日，其人員尚以電話照會黃瑞佳，並據
    原告所提該照會錄音譯文內容（見本院卷第62頁），可知原
    告人員乃以系爭汽車申請車貸為由，與黃瑞佳核對基本資料
    ，並確認車貸金額、清償期數及利率等相關事項，足認系爭
    債權同意書之金額及分期清償條件，應為兩造磋商之結果，
    並非源自桂效文與永曦公司間就系爭汽車買賣分期價金給付
    之約定，因認原告所提之系爭債權讓與同意書，尚不足以證
    明桂效文與永曦公司間存在系爭汽車買賣契約，自難認原告
    主張桂效文對永曦公司有系爭汽車分期價金債權存在，依據
    前開說明，原告以其受讓桂效文對永曦公司之系爭汽車買賣
    分期價金債權，並依系爭債權讓與同意書約定，請求被告連
    帶給付161萬4,592元本息，即屬無據，不能准許。
四、綜上所述，原告依據債權讓與法律關係及系爭債權讓與同意
    書，請求被告連帶給付161萬4,592元，及自109年11月12日
    起至清償日止，按年息20%計算之利息，為無理由，應予駁
    回。
五、本件事證明確，兩造其餘攻擊、防禦及所提證據，核與本件
    判決結果不生影響，爰不一一論述，附此敘明。
六、據上論結，原告之訴為無理由，依民事訴訟法第78條，判決
    如主文。　　
中　　華　　民　　國　　111 　年　　11　　月　　11　　日
                  民事第一庭  法  官  劉瓊雯
以上正本證明與原本無異。
如對本判決上訴，應於判決送達後20日內向本院提出上訴狀並附
具繕本，若委任律師提起上訴者，應一併繳納上訴審裁判費，否
則本院得不命補正逕行駁回上訴。
中　　華　　民　　國　　111 　年　　11　　月　　11　　日
                              書記官  劉淑慧